# 求助陈版，是否构成权益性交易？

提问人：z239239 时间：2013-09-18 17:27:03
A公司为B公司控股股东， 2011 年A公司占用B公司资金 3000 万元，因A公司财务状况恶化，B公司对该笔欠款全额计提坏账准备。
2012 年A公司将B公司的股权转让给C公司，C公司承诺代A公司偿还债务 3000 万元。股权交易完成后，B公司代A公司偿还欠款 3000万元。 2012 年B公司坏账准备转回计入资产减值损失还是计入资本公积。
个人判断：B公司坏账准备的转回需要计入资本公积，该行为构成权益性交易。
理由：1. C公司偿还债务基于其股东身份进行；2. 该行为B公司单方面受益。

回答人：chenyiwei
应该是C公司受让股权后，代原股东A向被投资方B偿还了该笔欠款？ 如果是，则对于B公司这一会计主体而言，可认定为权益性交易。 请注意：讨论“是否构成权益性交易”的基本前提是明确所针对的特定会计主体，因为只有会计主体与其权益持有者之间的交易才可能构成权益性交易，而只有界定了会计主体，才能明确权益持有者的具体范围。所以以后务必要明确说明是针对哪个会计主体讨论问题。

提问人：lxch119 时间：2013-09-20 21:27:45
陈版主： 假设： B公司基于A公司经营不善无法偿还款项，全额计提坏准备是合理的。如果B公司的股权公允价值为 4000 万，交易价格 4000 万，同时约定A公司的欠款由C公司代为支付，即支付A公司 1000 万，另外 3000 万由C公司直接支付给B公司。 这种条件下，我认为B公司本期转回上期全额计提坏账准备，计入利润表是合理的。 请陈版指正！

回答人：chenyiwei
A公司（原股东）欠B公司（原被投资单位）的款项，由新股东负责偿还，这种情况对于B公司而言还是认定为权益性交易较妥。因为C之所以愿意代A还款，也是基于交易完成后作为股东的身份，原债务人A是无力还款的。

提问人：lxch119 时间：2013-09-21 11:13:00
如果按照您所述，那C公司将股权转让款 4000 万，直接支付给A公司，B公司直接向A公司追讨，全额收回，也认定为权益性交易？ 因此我理解，如果C公司仅仅代为支付，差额结算，可以不认定为权益性交易。

回答人：chenyiwei
主要考虑是：因为“因A公司财务状况恶化，B公司对该笔欠款全额计提坏账准备”，而现在的情况是新股东代原股东（原债务人）全额偿还了欠款。对B而言，该笔欠款的可收回金额的增加主要是因为股权转让交易，以及由此形成的母子公司关系，因此还是认定为权益性交易较妥。 这类情况确实很可能是股权转让过程中的三方抹账交易，但通常的抹账交易仅仅是为了结算方便，降低交易成本，而不能导致利益在各方之间的重新分配。本案例中由于结算安排导致对原股东的应收款项的可收回金额增加，且与特定的母子公司关系相关，因此对于B公司（债权人，也是标的公司）而言，还是建议作为权益性交易较妥。

提问人：Yanlinqin 时间：2013-09-22 13:56:46
我认为并不一定构成权益性交易，如：C与A间交易B公司的股权时已将A欠B的债作为交易对价的一部分，抵减了C应付的股权受让款时。另外在本案例中，B公司并未单方面受益，因B的应收债权从法律上讲仍是原账面余额，计提坏账准备仅是B公司的会计估计，不表明其债权丧失了。B公司从不管是从A公司还从C公司收回债权，均是应得的利益。实际上，本案例有关收回债权的问题，不能用“债务豁免”问题的思路来考虑。

回答人：chenyiwei
这里需要考虑的一点是：因为A和C作为股权转让交易的双方之间没有关联方关系，因此A和C之间达成的整体交易安排（包括一部分股权转让款项与原股东欠款相抵）总体上是公允的，因此对于A和C这两个会计主体而言（包括各自的个别报表和合并报表）并不存在权益性交易的因素。但对于被转让的标的公司B而言，确实是受到了其股东对其的无偿资本性投入，因此对于B这一特定会计主体而言，因股权转让对价的结算安排导致其应收款项的可收回金额增加，该特定事项的影响应认定为权益性交易，计入资本公积（但这部分资本公积到了A和C的合并报表层面是要抵消的）。 所以权益性交易问题的讨论必须明确一个基本前提，就是站在哪个会计主体的立场上讨论问题。